臺灣新竹地方法院民事判決  
109年度建簡上字第4號
上  訴  人  盧宏明  

訴訟代理人  蔡寶雀    住新竹縣○○市○○○街000號      被上 
訴 人  顏榮貴    住○○市○○路○段000巷00○0號

訴訟代理人  蔡素真  
上列當事人間請求給付工程款事件，上訴人對於民國109年8月25
日本院新竹簡易庭109年度竹建簡字第2號第一審判決不服提起上
訴，本院於民國110年3月10日言詞辯論終結，判決如下：
    主      文
上訴駁回。
第二審訴訟費用由上訴人負擔。  
    事實及理由
一、被上訴人於原審起訴主張：除與原審主張相同茲予引用外，
    另補稱：被上訴人經由訴外人戴志賢之介紹承攬上訴人所發
    包「新竹縣○○市○○○街000號房屋之鋼構混凝土工程之後續工
    程」（下稱系爭工程），施作內容包含⒈骨架焊接工程、⒉外
    壁、女兒牆等外牆施工、⒊五處鐵捲門施工、⒋部分內壁板及
    三處門、一處窗施工，工程款共計新臺幣（下同）974,585
    元，惟上訴人僅支付工程款54萬元，尚有434,585元工程款
    未付。系爭工程確為被上訴人所施作，此觀兩造之對話紀錄
    內容即明，爰答辯聲明：上訴駁回。
二、上訴人則除與原審主張相同茲予引用外，另補稱：
（一）系爭工程係訴外人戴志賢、陳盛增於民國107年9月19日與
      上訴人訂立承攬契約，總工程款245萬元。詎料，戴志賢
      於107年11月間車禍受傷，至108年3月方返還工地繼續施
      作，又因戴志賢積欠被上訴人債務，戴志賢為清償債務乃
      指示上訴人開給伊之工程款支票由被上訴人簽收，藉此留
      為還款之證據；再因被上訴人曾至工地與戴志賢爭吵，要
      求戴志賢將工程款交由其收取，以致戴志賢再向上訴人收
      取工程款時乃簽寫「戴志賢代」，此並非系爭工程改由被
      上訴人接替戴志賢承攬之意，否則上訴人絕無可能將系爭
      工程款仍付給戴志賢收取之理，況戴志賢先後向上訴人收
      取工程款共計2,892,000元，已溢領工程款，被上訴人自
      不得再向上訴人請求給付。
（二）系爭工程請款單「擋泥板175米」31,500元為戴志賢、陳
      盛增承攬期間已施作完成之工程，上訴人並已支付工程款
      ；「不鏽鋼捲門」227,220元全係自他處拆除移來裝設之
      舊品且生鏽，卻以新品價格計算，顯不合理；「內壁裝潢
      板（鑫合興）象牙白17.6坪」61,600元並未施作；「C型
      鋼」2,000元為戴志賢所施作，上訴人已付清款項；「工
      資（追加窗戶及安裝門）」6,000元費用應已含在「外壁
      裝潢板及原有整修97坪」465,600元內，不應重複計價請
      款。
（三）綜上，爰上訴聲明：
　　１原判決廢棄。
　　２被上訴人第一審之訴駁回。
　　３第一、二審訴訟費用由被上訴人負擔。　
三、本院之判斷：
（一）證人戴志賢於原審證述：系爭工程原是陳盛增向上訴人承
      攬，後來陳盛增只做到107年12月15日就沒有做，就換被
      上訴人去做，伊有幫忙去做系爭工程，做到外牆快好，C
      型鋼是上訴人購買，附件第3張請款單項3之不鏽鋼門是從
      西大路拆的，價格3,500元，工資都不夠，附件第1張請款
      單第3項樓梯間及樓梯上去有1間小房子就是頂樓樓梯間，
      才3萬多元，系爭工程做到外牆全部完工等語明確（見原
      審卷第63-66頁），核與被上訴人提出兩造之對話紀錄「
      上訴人：拜託一定要於5月15日以前完成，謝謝」、「被
      上訴人：會盡力完成」、「上訴人：謝謝你，這不是盡力
      ，是做正經事的一定，不是社團的家家酒，拜託」、「被
      上訴人：是」...「被上訴人：補焊，打底漆用那一種材
      料」、「上訴人：戴先生的工資先行扣留，請他出面說清
      楚再給」、「被上訴人：剛下材料4810元」、「上訴人：
      顏先生你好，油漆應當剩很多，請帶到工地，我拿去還，
      除非被戴先生賣掉了，我們裝牆板的進度愈快錢就快，我
      知道你很用心」、「上訴人：他的工資一定要先扣留，不
      要輕信他，我們都是正派，他可能已歪斜了」、「被上訴
      人：謝謝」、「上訴人：如果施工有需要，可找胡安芳先
      生，他是大同會的人，銖屋工程30年，設備師傅很完整，
      他會幫我們，電話0982××。因為我很擔心又很傷心及痛心
      」、「被上訴人：謝謝，我現在工作上沒問題，只是需要
      錢處理材料和工資，沒錢就沒法找工人」...「被上訴人
      ：只做壁板，樓梯間沒先做，大小雨都會灌水」、「上訴
      人：所以頂樓4週的內面先做，如此貼地磚才能進行，也
      不會漏水，水電也能進行，謝謝」、「被上訴人：施工必
      須從下而上」、「上訴人：沒錯，我意指頂樓欄杆的內側
      及樓梯間如果先做，泥水及水電就不必等」、「被上訴人
      ：內部做好，外牆沒腳路釘固定釘」...「被上訴人：玻
      璃窗框，不含玻璃，每個1500元」、「上訴人：修邊壓條
      對抗颱風非常重要，一定要用不鏽鋼寬幅厚1點2，螺絲也
      要不鏽鋼要多鎖一點」、「上訴人：早安，現在好天氣，
      請鐵工盡快把3F及2F、側面板封好，我們要進場做3F及2F
      的地板了，水泥昨天已吊上去了，麻煩告知一下」、「上
      訴人：全臺灣都在等待這一班世界級的師傅」、「被上訴
      人：1、今天是端午，工人回家.2、明天一定進場，但材
      料商休三天，北邊週一才會好.3、北邊原三角形，請告知
      如何施工，切齊或照三角接上去」...「被上訴人：收到
      十萬元，謝謝」、「被上訴人：早安，捲門材料已訂購，
      外牆施工貨款希望能結帳」等內容相符一致（見簡上卷第
      63-101頁），並有被上訴人提出工程請款單1份為憑（見
      原審卷第17-21頁），足認被上訴人向上訴人承攬系爭工
      程，並施作「⒈骨架焊接工程、⒉外壁、女兒牆等外牆施工
      、⒊五處鐵捲門施工、⒋部分內壁板及三處門、一處窗施工
      」等工項無誤。準此，上訴人辯稱系爭工程係與證人戴志
      賢、訴外人陳盛增訂立顯不可採信。
（二）雖上訴人於本院審理時抗辯稱「擋泥板175米」31,500元
      為戴志賢、陳盛增承攬期間已施作完成之工程，上訴人並
      已支付工程款、「不鏽鋼捲門」227,220元全係自他處拆
      除移來裝設之舊品且生鏽，卻以新品價格計算，顯不合理
      、「內壁裝潢板（鑫合興）象牙白17.6坪」61,600元並未
      施作、「C型鋼」2,000元為戴志賢所施作，上訴人已付清
      款項、「工資（追加窗戶及安裝門）」6,000元費用應已
      含在「外壁裝潢板及原有整修97坪」465,600元內不應重
      複計價請款等情，然觀之上訴人於原審僅抗辯附件第1張
      請款單除第3項樓梯間沒有施作、第3張請款單項次2、3之
      C 型鋼、不鏽鋼門為其所有外，其餘部分現場戴志賢有施
      作等語（見原審卷第100頁），再證人戴志賢於原審亦證
      稱：C型鋼是被上訴人購買，第3張請款項次3之不鏽鋼門
      是從西大路拆的，價格3,500元，工資都不夠，附件第1張
      請款單第3項樓梯間及樓梯上去有1間小房子就是頂樓樓梯
      間，才3萬多元，鐵捲門1個是公道五路拆的，另外是五金
      行買的，中古的的確是因為在海邊那裡，如果沒有保養，
      本來就會有生鏽等語（見原審卷第150-151頁），足見附
      件所示之被上訴人工程請款單之工項均已施作，而本院既
      認為系爭工程為被上訴人所承攬，則被上訴人均已施作附
      件所示之工程請款單之工項完成無誤，上訴人辯稱「內壁
      裝潢板（鑫合興）象牙白17.6坪」並未施作即不可採，至
      其餘之抗辯除據證人戴志賢證述明確外，亦未見上訴人舉
      證以實其說，足認上訴人於本院持以抗辯之事項，均無可
      採信。
（三）基此，被上訴人本於承攬之法律關係，請求上訴人給付43
      4,585元暨其法定遲延利息，自係適法有據。至上訴人雖
      一再提出系爭工程非上訴人所承攬且系爭工程有上述瑕疵
      云云，實乏根據而無足取。
（四）綜上，系爭工程業已完工，被上訴人本於承攬之法律關係
      ，請求上訴人給付434,585元暨其法定遲延利息，自有理
      由，應予准許。從而，原審判決上訴人全部敗訴，核無違
      誤，上訴人猶執前詞提起上訴，求予廢棄改判，為無理由
      ，應予駁回。
四、本件事證已臻明確，兩造其餘攻擊防禦方法及訴訟資料，經
    本院斟酌後，認均不足以影響本判決結果，爰不予逐一論述
    ，併此敘明。
五、據上論結，本件上訴為無理由，依民事訴訟法第436條之1
    第3項、第449條第1項、第78條，判決如主文。
中　　華　　民　　國　　110 　年　　3　　月　　26 　　日
              民事第二庭  審判長法  官 彭淑苑   
                                法  官 周美玲    
                                法  官 傅伊君
以上正本係照原本作成。　　　　　　　　　　　　　　　   
本件判決不得上訴。　　
中　　華　　民　　國　　110 　年　　3 　　月　　29　　日
                                書記官 李勻淨